臺灣新竹地方法院刑事簡易判決　　　100 年度竹簡字第658號
聲　請　人　臺灣新竹地方法院檢察署檢察官
被　　　告　李悅銘
上列被告因詐欺案件，經檢察官聲請簡易判決處刑（99年度偵字
第7577號、第7888號、第9215號），本院判決如下：
    主    文
李悅銘幫助犯共同詐欺取財罪，累犯，處有期徒刑伍月；如易科
罰金，以新臺幣壹仟元折算壹日。
    犯罪事實及理由
一、犯罪事實：
（一）李悅銘曾於民國93年間因違反槍砲彈藥刀械管制條例案件
      ，經本院以94年度訴字第131 號判決判處有期徒刑1 月4
      月，併科罰金新臺幣（下同）10萬元，上訴後，分別經臺
      灣高等法院以94年度上訴字第1870號、最高法院以94年度
      台上字第6431號判決駁回上訴確定，並於96年1 月29日縮
      短刑期假釋付保護管束出監，迄至96年5 月22日假釋期滿
      未經撤銷視為執行完畢。
（二）李悅銘明知個人金融機構帳戶係攸關個人信用之專用物品
      ，應將金融機構帳戶之存摺、提款卡等物品放置安全之處
      妥適保管，亦無須將存摺、提款卡、密碼共放一處之必要
      ，否則密碼之設定即失其保護之功能，且國內社會常見之
      犯罪集團，經常利用他人之存款帳戶轉帳，以掩飾其等犯
      罪之不法所得，逃避執法人員之查緝，此亦為報章媒體一
      再披露且為社會大眾所周知，若於發現相關金融資料遺失
      抑其他原因遭他人取得後，應向金融機構辦理掛失止付，
      避免該個人帳戶淪為供他人犯罪之工具。李悅銘已預見其
      所申請相關金融帳戶資料可能被犯罪集團所利用，以遂其
      等犯罪及掩飾其等犯罪所得財物或財產上利益之目的，竟
      仍容任所申請之帳戶可能被犯罪集團用以犯罪結果之發生
      ，而基於幫助他人實施詐欺犯罪之不確定故意，於99年4
      月27日下午2 時許，在新竹縣竹北市竹北火車站前，將不
      知情之其配偶即呂佩茹所申請之第一商業銀行東門分行帳
      號00000000000 號之帳戶（下稱第一銀行東門分行帳戶）
      存摺影本、提款卡、密碼等資料，提供予1 名自稱「林經
      理」之真實姓名年籍不詳成年男子（下稱「林經理」）。
      嗣該某成年人「林經理」與所屬詐騙集團成員取得李悅銘
      所交付上開為呂佩茹所有之帳戶提款卡及密碼等資料後，
      即共同基於意圖為自己不法所有之犯意聯絡，以如附表編
      號1 至2 所示之手法，使李佳瑜、鄭郁縉信以為真陷於錯
      誤，而於附表編號1 至2 所示之時間，將如附表編號1 至
      2 所示之金額匯入呂佩茹上開帳戶內。嗣因李佳瑜、鄭郁
      縉察覺有異，分別報警處理，始循線查獲上情。
二、案經李佳瑜訴由新竹縣政府警察局竹北分局報告、新竹市警
    察局第一分局報告及高雄市政府警察局苓雅分局報告臺灣高
    雄地方法院檢察署呈請臺灣高等法院檢察署移轉臺灣新竹地
    方法院檢察署檢察官偵查後聲請簡易判決處刑。
三、理由：
    訊據被告李悅銘固坦承有交付證人呂佩茹所有第一商業銀行
    東門分行帳號00000000000 號帳戶之存摺影本、提款卡等資
    料予某成年人「林經理」之事實，惟稱：伊因郵局提款卡未
    更新為晶片卡，故向其配偶即證人呂佩茹借用帳戶。伊於99
    年4 月27日下午在報紙內看到富華交通應徵外務司機之廣告
    ，就撥打上面刊登之電話號碼0000000000號去應徵工作，由
    1 名真實姓名年籍不詳自稱「林經理」之詐騙集團成員向伊
    表示應徵該工作領取薪資之用，故需檢測帳戶是否可用，伊
    於同日下午2 時許在新竹縣竹北市竹北火車站前，將上開證
    人呂佩茹所有第一銀行東門分行帳戶之存摺影本、提款卡等
    資料交付與「林經理」，當時伊只想找工作才提供上開資料
    與「林經理」，上開第一銀行東門分行帳戶提款密碼是伊太
    太之生日，伊沒有告訴對方等語（見臺灣新竹地方法院檢察
    署99年度偵字第7577號偵查卷第4 至6 、93至94頁，99年度
    偵字第7888號偵查卷第5 至7 頁、高雄市政府警察局苓雅分
    局高市警苓分偵字第0990014538號刑案偵查卷宗第1 至3 頁
    ）。經查：
（一）本件第一商業銀行東門分行帳號00000000000 號帳戶係被
      告李悅銘之配偶證人呂佩茹向第一商業銀行東門分行申請
      開戶設立等情，除據被告李悅銘前述所為之供述外，另有
      證人呂佩茹警詢時之證述，亦有第一商業銀行東門分行99
      年6 月18日一東門字第00103 號函暨開戶相關基本資料及
      自99年4 月10日至99年5 月10日交易明細資料、第一商業
      銀行東門分行99年5 月20日一東門字第00088 號函暨開戶
      相關基本資料及自99年1 月1 日至99年5 月1 日交易明細
      資料、第一商業銀行東門分行99年5 月13日一東門字第00
      079 號函暨開戶相關基本資料及自99年2 月4 日至99年5
      月4 日交易明細資料各1 份在卷可稽（見臺灣新竹地方法
      院檢察署99年度偵字第7577號偵查卷第17、24至27頁，99
      年度偵字第7888號偵查卷第10至11、12至14頁、高雄市政
      府警察局苓雅分局高市警苓分偵字第0990014538號刑案偵
      查卷宗第14至17頁）。而本案告訴人李佳瑜、鄭郁縉受詐
      騙後分別轉帳如附表所示之金額至被告李悅銘所提供上揭
      證人呂佩茹所有之第一銀行東門分行帳戶內等情，除據告
      訴人李佳瑜、鄭郁縉分別於警詢時之指訴外，亦有告訴人
      李佳瑜提供之查詢帳戶最近交易資料影本1 紙、告訴人鄭
      郁縉提供之第一銀行自動櫃員機交易明細表1 紙（見臺灣
      新竹地方法院檢察署99年度偵字第7577號卷宗第41、49頁
      、99年度偵字第7888號偵查卷第8 、9 、21頁，高雄市政
      府警察局苓雅分局高市警苓分偵字第0990014538號刑案偵
      查卷宗第11至12頁），以及臺中市警察局第二分局永興派
      出所受理各類案件紀錄表、受理刑事案件報案三聯單、受
      理詐騙帳戶通報警示簡便格式表、內政部警政署反詐騙案
      件紀錄表各1 紙、臺南市警察局第六分局大林派出所受理
      刑事案件報案三聯單、受理各類案件紀錄表、內政部警政
      署反詐騙案件紀錄表各1 紙在卷可參（見臺灣新竹地方法
      院檢察署99年度偵字第7577號卷宗第43至47頁、99年度偵
      字第7888號卷宗第17至19頁）。是認前揭某成年人「林經
      理」與所屬詐騙集團確有以被告李悅銘所交付之證人呂佩
      茹所有第一銀行東門分行帳戶作為渠等詐欺取財犯行而分
      別供作告訴人李佳瑜、鄭郁縉匯款往來之用無訛。
（二）被告李悅銘陳稱是要應徵工作，才將上開證人呂佩茹所有
      第一銀行東門分行之提款卡等資料交付與「林經理」，當
      時伊只想於找工作，故交付上揭資料，且伊沒有告訴對方
      密碼云云（見臺灣新竹地方法院檢察署99年度偵字第7577
      號偵查卷第94 、149、150 頁）。經查：
  １、衡諸事理，一般民間公司行號或業者若要徵求工作伙伴，
      理應會要求求職者須先提供履歷表及前往該公司行號或營
      業地點面試，並就求職者之學、經歷抑或本身工作能力是
      否勝任工作之性質加以評斷，始合常情。然據被告李悅銘
      上開所述，「林經理」並未對被告李悅銘個人之學、經歷
      及工作能力等相關事宜加以詢問，卻直接要求伊提供其個
      人之金融帳戶資料，並約定於新竹縣竹北市竹北火車站前
      交付等情，顯已悖離事理；且若如該「林經理」要求被告
      李悅銘提供提款卡係要測試帳戶是否能使用，則被告李悅
      銘亦可陪同該名「林經理」之成年男子一同至自動櫃員機
      前測試，於測試完畢後再取回即可，實無須將帳戶之提款
      卡交付他人，是此舉亦與常理不符。況被告李悅銘尚未正
      式上班即將本件帳戶之提款卡交付予該名自稱「林經理」
      之成年男子，卻對該名自稱「林經理」之成年男子之真實
      姓名、年籍資料及工作時間、工作報酬、工作內容等關係
      個人權益之重要事項均毫無所悉，此舉亦有悖於常理。
  ２、又查現行晶片金融（提款）卡，其密碼為6 至12位數，不
      法份子倘非自原所有人處取得金融（提款）卡之密碼，實
      難以知悉所使用之金融卡密碼為何，再者，不法份子應係
      在確信所使用帳戶不會被原所有人申請掛失或註銷之情況
      下，使用他人提供之帳戶作為詐欺等犯罪工具，否則冒然
      使用該帳戶之結果，將隨時可能遭原所有人申請掛失、註
      銷或遭警政機關通報警示帳戶，該帳戶將凍結致無從提領
      詐騙款項而功虧一簣，是不法份子如非確定系爭帳戶所有
      人不會報警或掛失止付，應不至於以該帳戶從事於財產犯
      罪，以避免被警追查或徒勞無功，甚至遭帳戶所有人自行
      提領，故不法份子顯不可能使用隨時可能遭原所有人申請
      掛失或註銷之高風險帳戶。被告李悅銘雖辯稱其配偶證人
      呂佩茹所有第一銀行東門分行帳戶密碼係證人呂佩茹之生
      日，伊未將密碼告訴別人，然即便係知悉證人呂佩茹年紀
      之人，單就其生日四位數之組合猜測，亦有數百組可能，
      如非帳戶所有人同意、授權而交付甚至告知金融卡密碼等
      情況，一般人實難輕易猜得他人之提款卡密碼。而若縱如
      被告李悅銘所稱伊僅交付上開帳戶提款卡，則「林經理」
      及其所屬詐騙集團成員更無從單就存摺影本或提款卡上之
      資訊，猜得原所有人之年紀，亦無從知悉其設定之提款密
      碼位數為何、是何種資訊之組合，參以就實施詐騙集團之
      角度而言，施詐者當知社會上一般正常之人如其帳戶存摺
      、提款卡遭竊或遺失，為防止拾得或竊得其存摺、提款卡
      之人盜領其存款或做為不法使用，必於發現後立即報警或
      向金融機構辦理掛失止付，如仍以此帳戶作為其犯罪工具
      ，在向他人詐騙得手後，極可能因帳戶所有人掛失止付而
      無法提領不法所得，則從事此等財產犯罪之不法集團，若
      非已與帳戶所有人約妥不得報警或掛失，以確保其能自由
      使用該帳戶提款、轉帳，實不可能貿然利用該帳戶從事財
      產犯罪，足見被告李悅銘與詐騙集團成員間必然存有使用
      帳戶之約定並告知帳戶所有資訊，是被李悅銘所辯未告知
      他人提款卡密碼云云，自無足採。
  ３、再者，銀行帳戶提款卡及密碼資料等物事關個人財產權益
      之保障，除非本人或與本人親密關係者，難認有何理由可
      自由流通使用該存摺、提款卡及密碼資料，縱使特殊情況
      偶有交付他人使用之需，亦必然深入瞭解用途及合理性後
      ，再行提供以使用，方符常情，而一般公司行號應徵員工
      或辦理員工薪資轉帳，僅需員工提供帳號、戶名等資料即
      可，無庸提供帳戶存摺、提款卡及密碼資料予公司使用，
      該某成年人「林經理」既表明被告李悅銘所交付之帳戶係
      供日後公司薪資轉帳之用，依一般公司行號應徵員工或辦
      理員工薪資轉帳，固需員工提供本人之帳號、戶名等資料
      即可，無庸提供帳戶存摺、提款卡及密碼資料予公司使用
      ，又被告李悅銘既稱係應徵該公司司機，而從事司機工作
      並無提供帳戶予公司使用之理，故被告所辯實與常情有違
      。又查，衡諸事理，薪資係員工於公司工作之對價，而公
      司亦以薪資轉帳證明給予員工薪資，倘員工非以本人帳戶
      提供公司，若日後與員工對於公司所匯入之款項是否已由
      員工取得有所爭執，則公司甚難證明所匯入之薪資流向，
      是為避免造成上開紛爭，是以一般公司皆會要求員工提供
      本人所申辦之帳戶作為薪資轉帳之用；而不接受員工持用
      他人所有之帳戶充作薪資轉帳之帳戶，以防遭他人冒領之
      風險。然本案被告李悅銘既辯稱帳戶之提供係為轉帳薪資
      ，自無可能提供其配偶證人呂佩茹所有第一銀行東門分行
      帳戶予某成年人「林經理」為供己薪資轉帳之用，被告李
      悅銘所辯實與常情不符。復參被告李悅銘應徵工作之過程
      已有不合事理之處，已如上所述，足見被告李悅銘所辯乃
      事後狡飾之詞，不足以採。以被告李悅銘正值青壯，且有
      其他工作經驗，對上開社會一般常識自應明悉，況被告李
      悅銘尚未在該公司工作，對所應徵工作之內容亦不甚瞭解
      ，更無必要交付上開提款卡及密碼資料等重要物品予真實
      姓名年籍不詳之某成年人「林經理」之理。
（三）按刑法上之故意，分為直接故意（確定故意）與間接故意
      （不確定故意），「行為人對於構成犯罪之事實，明知並
      有意使其發生者」為直接故意；又「行為人對於構成犯罪
      之事實，預見其發生而其發生並不違背其本意者」為間接
      故意，刑法第13條第1項、第2項定有明文。茲衡諸常情，
      今日一般人至金融機關開設帳戶使用，係極為方便容易且
      迅速之事，苟有使用金融存款帳戶之正當用途，自以使用
      其本人或可信賴之親友申請之帳戶，最為便利安全，始可
      避免帳戶名義人反悔或心存歹念，利用通知掛失止付、變
      更存戶印鑑圖章或換摺之方式，將帳戶內之款項領走一空
      ，反致使用帳戶人蒙受損失，故苟非意圖以他人之帳戶從
      事不法用途，並藉以逃避查緝，自無花費金錢或以其他方
      法向無相當信賴關係之陌生人取得帳戶使用之理，且近年
      來以假貸款真詐財之犯罪類型層出不窮，該等犯罪，多數
      均係利用他人帳戶作為詐欺所得財物之出入帳戶，業經媒
      體廣為披載，是依一般人通常之知識、智慧及經驗，均已
      詳知向陌生人購買、承租或其他方法取得帳戶者，多係欲
      藉該帳戶取得不法犯罪所得，且隱匿帳戶內資金之實際取
      得人之身份，以逃避追查，故被告李悅銘於本件行為時係
      成年且具智識之人，應該明瞭，從而被告李悅銘對於交付
      其配偶所有相關金融帳戶資料，將可能被用來作為詐欺取
      財等非法用途上，應有所預見，且不違背其本意。是以被
      告李悅銘猶提供其所有之金融帳戶資料予該某成年人「林
      經理」，當堪認被告李悅銘亦有容任或允許將提供之金融
      帳戶資料作為詐欺取財之匯款指定帳戶使用，準此，被告
      李悅銘顯有幫助詐欺取財之不確定故意存在，應堪認定。
（四）次按刑法上之幫助犯，係指以幫助之意思，對於正犯資以
      助力，而未參與實施犯罪之行為者而言。查被告李悅銘提
      供本件帳戶予該某成年人「林經理」之行為，要屬詐欺取
      財構成要件以外之行為，則被告李悅銘應屬以幫助之意思
      ，參與詐欺取財構成要件以外之行為，應以詐欺取財之幫
      助犯論。
（五）綜上，本件李悅銘犯行明確，應依法予以論科。
四、論罪科刑：
（一）論罪：
  １、按真實姓名年籍不詳自稱「林經理」之成年人與其所屬詐
      騙集團成員取得上開被告李悅銘所交付其配偶證人呂佩茹
      所有第一銀行東門分行帳戶之存摺影本、金融卡及密碼等
      資料後，共同基於意圖不法所有之犯意聯絡及行為分擔，
      以附表編號1 至2 所示之詐騙方式，先後引誘告訴人李佳
      瑜、鄭郁縉陷於錯誤，因而分別匯款如附表所示之金額至
      上開證人呂佩茹所有上開帳戶內等情，是核某真實姓名年
      籍不詳自稱「林經理」等所屬詐欺集團成員等成年人本件
      所為，均係犯刑法第339 條第1 項之詐欺取財罪。
  ２、又上開真實姓名年籍不詳自稱「林經理」之成年人與所屬
      詐騙集團成員等人就上開詐欺取財既遂犯行，有犯意聯絡
      及行為分擔，為共同正犯。
  ３、被告李悅銘提供本件金融帳戶予真實姓名年籍不詳自稱「
      林經理」之成年男子與所屬詐欺集團成員之行為，要屬詐
      欺取財構成要件以外之行為，則被告李悅銘應屬以幫助之
      意思，參與詐欺取財構成要件以外之行為，應以詐欺取財
      之幫助犯論，故核其所為，係犯幫助犯刑法第339 條第1
      項之詐欺取財罪，並應依刑法第30條第2 項之規定減輕其
      刑。
（二）累犯：被告李悅銘前於93年間因違反槍砲彈藥刀械管制條
      例案件，經本院以94年度訴字第131 號判決判處有期徒刑
      1 月4月 ，併科罰金新臺幣（下同）10萬元，上訴後，分
      別經臺灣高等法院以94年度上訴字第1870號、最高法院以
      94年度台上字第6431號判決駁回上訴確定，並於96年1 月
      29日縮短刑期假釋付保護管束出監，迄至96年5 月22日假
      釋期滿未經撤銷視為執行完畢等情，有臺灣高等法院被告
      前案紀錄表1 份在卷可稽，是被告李悅銘前受有期徒刑執
      行完畢，於5 年以內故意再犯本件最重本刑為有期徒刑以
      上之罪，為累犯，應依刑法第47條第1 項之規定加重其刑
      。
（三）量刑：爰審酌被告李悅銘有前開構成累犯事由之刑事紀錄
      ，有臺灣高等法院被告前案紀錄表1 份在卷可佐，足徵其
      素行非善，又其明知所提供之相關金融帳戶將遭人供做詐
      欺取財之工具，竟任將其所有之相關金融帳戶資料交付予
      不法份子使用，非惟幫助詐騙者遂行詐財目的，同時使詐
      財者得以隱匿其真實身分，降低遭查獲之風險，助長犯罪
      之猖獗，破壞社會秩序甚鉅，且未與告訴人李佳瑜、鄭郁
      縉成立調解及告訴人鄭郁縉表示若被告李悅銘不調解則依
      法處理等一切情狀，有本院100 年7 月13日調解紀錄、告
      訴人鄭郁縉陳報狀1 紙附卷可稽（見本院卷第13、14頁）
      ，量處如主文所示之刑，併諭知易科罰金之折算標準，以
      示懲儆。
五、依刑事訴訟法第449 條第1 項前段、第450 條第1 項、第45
    4 條第1 項，刑法第339 條第1 項、第30條第1 項前段、第
    2 項、第41條第1 項前段、第2 項、第47條第1 項，刑法施
    行法第1 條之1 第1 項、第2 項前段，逕以簡易判決處刑如
    主文。
中    華    民    國   100    年    7     月     21   日
                      新竹簡易庭法  官  劉兆菊
以上正本證明與原本無異。
如不服本判決應於收受本判決後10日內向本院提出上訴書狀，上
訴書狀應敘述具體理由。上訴書狀未敘述上訴理由者，應於上訴
期間屆滿後20日內補提理由書狀於本院「切勿逕送上級法院」。
中    華    民    國   100    年    7    月     21    日
                                書記官  許榮成
附錄論罪科刑法條：
中華民國刑法第339條第1項
意圖為自己或第三人不法之所有，以詐術使人將本人或第三人之
物交付者，處5 年以下有期徒刑、拘役或科或併科1 千元以下罰
金。
中華民國刑法第30條
幫助他人實行犯罪行為者，為幫助犯。雖他人不知幫助之情者，
亦同。
幫助犯之處罰，得按正犯之刑減輕之。
附表：
┌──┬───┬────────────────────┐
│編號│被害人│詐騙方式及匯款金額（新臺幣）            │
├──┼───┼────────────────────┤
│１  │李佳瑜│由1 名真實姓名年籍不詳成年之詐騙集團成員│
│    │      │，於99年4 月30日晚間7 時30分許，佯稱其為│
│    │      │「mayuki0920 」雅虎賣家，以電話號碼     │
│    │      │+0000000000 號電話聯絡致電李佳瑜，佯稱網│
│    │      │拍交易設定錯誤，將遭郵局連續扣款；再由1 │
│    │      │名真實姓名年籍不詳自稱「郵局行員」之詐騙│
│    │      │集團成員以電話號碼+00000000000號電話致電│
│    │      │李佳瑜，佯稱需依其指示操作以免遭扣款，致│
│    │      │李佳瑜信以為真而陷於錯誤，於同日晚間8時 │
│    │      │48分許，在臺中市○區○○○路236 號第一銀│
│    │      │行內，以操作自動櫃員機之方式，匯入48,000│
│    │      │元至呂佩茹前揭第一銀行東門分行帳戶內。  │
├──┼───┼────────────────────┤
│２  │鄭郁縉│由1 名網路名稱自稱為「雨珊」之真實姓名年│
│    │      │籍不詳成年詐騙集團成員，於99年5 月1 日晚│
│    │      │間9 時許，以電話號碼00-00000000 號撥打予│
│    │      │鄭郁縉，佯稱幫助其處理資料外洩之問題，以│
│    │      │致鄭郁縉信以為真而陷於錯誤，依其指示，於│
│    │      │99年5 月1 日晚間9 時5 分許，在台南市北區│
│    │      │北門路1 段101 號第一銀行內以操作自動櫃員│
│    │      │機之方式，匯款38,000元至呂佩茹前揭第一銀│
│    │      │行東門分行帳戶內。                      │
└──┴───┴────────────────────┘